【裁判字號】    89,親,39
【裁判日期】    900219
【裁判案由】    否認子女
【裁判全文】
臺灣板橋地方法院民事判決  八十九年度親字第三九號
    原      告    甲○○
                              （現於臺灣臺北監獄強制戒治中）
                              .
    被      告    乙○○      住台北縣新莊市○○街八號之三、四樓
    兼法定代理人  丁○○      .
                              （現於臺灣桃園監獄龍潭女監執行中）
右當事人間請求否認子女事件，本院判決如左：
    主    文
確認被告乙○○非原告與被告丁○○所生之婚生子女。
訴訟費用由被告負擔。
    事    實
甲、原告方面：
一、聲明：如主文第一項所示。
二、陳述：
  (一)緣原告因涉犯麻醉藥品管理條例案件於民國八十六年十二月五日入監執行，於八
    十九年四月十一日始奉准假釋自臺灣宜蘭監獄出監。惟原告於返家後，竟於八十
    九年四月二十六日接獲臺北縣新莊市戶政事務所之戶籍登記催告書，及承辦人員
    嚴美枝來電通知，原告始知悉原告之妻即被告曾美燕在原告服刑期間在外與人產
    下一女嬰，嗣原告於八十九年五月十二日再接獲台北縣新莊市戶政事務所來函通
    知，告知該女嬰已於八十九年五月九日簽准逕為出生登記，並取名為乙○○。
  (二)查被告乙○○係於八十八年四月二日出生，雖係在原告與被告丁○○婚姻關係存
    續中所生，惟因原告自八十六年十二月五日即入監服刑，於八十九年四月十一日
    始出獄，其間未曾與被告丁○○同居，被告乙○○顯非原告之子女，爰依民法第
    一千零六十三條第二項規定提起本訴。
三、證據：提出臺灣宜蘭監獄出監證明書、戶籍登記催告書、戶政事務所書函、戶籍
    謄本影本各一份為證。
乙、被告方面：
一、聲明：同意原告之請求。
二、陳述：被告乙○○確非被告丁○○與原告所生之女。
丙、本院依職權查詢原告在監在押資料，並向臺灣宜蘭監獄、臺灣臺北監獄函詢原告
    在監期間曾否經獲准外出或經獲准與其配偶即被告曾燕在指定之宿舍同住。
    理    由
一、按關於認諾及訴訟上自認或不爭執事實之效力，於第五百八十九條否認子女之訴
    ，不適用之，民事訴訟法第五百九十四條定有明文。本件被告於言詞辯論期日同
    意原告之請求並就原告主張之事實為不爭執，揆諸首揭法條之說明，自不發生被
    告認諾或不爭執事實之效力，合先敘明。
二、再按，「妻之受胎，係在婚姻關係存續中者，推定其所生子女為婚生子女。前開
    推定，如夫妻之一方能證明妻非自夫受胎者，得提起否認之訴。但應於知悉子女
    出生之日起，一年內為之」、「從子女出生日回溯第一百八十一日起至第三百零
    二日止為受胎期間」，民法第一千零六十三條、第一千零六十二條第一項分別定
    有明文。經查，原告主張其於八十九年四月二十六日接獲臺北縣新莊市戶政事務
    所之戶籍登記催告書，及承辦人員嚴美枝來電通知，始知悉被告乙○○出生之事
    實，業據其提出戶籍登記催告書、戶政事務所書函、戶籍謄本影本各一份為證，
    且為被告所不爭執，則原告於知悉被告乙○○出生之日起一年內即八十九年六月
    七日提起本件訴訟，自屬合法。又查，被告丁○○於八十八年四月二日產下被告
    乙○○，則依前開規定，被告丁○○之受胎期間應係在八十七年六月四日起至八
    十七年十月三日之間，而原告與被告丁○○係於八十一年三月七日結婚，婚姻關
    係現仍存續中，此有原告提出之戶籍謄本一份在卷可稽，故被告乙○○係在原告
    與被告丁○○婚姻關係存續中所受胎，依法應推定為原告之子女。復查，原告主
    張其於八十六年十二月五日即因涉犯麻醉藥品管理條例案件而入監服刑，嗣於八
    十九年四月十一日始奉准假釋自臺灣宜蘭監獄出監之事實，有其提出之出監證明
    書一份附卷可查，核與本院依職權所查詢之原告在監在押資料相符，並有臺灣宜
    蘭監獄函所附執行指揮書在卷可稽，堪信為真正。又本院並依職權向臺灣宜蘭監
    獄函查原告在監期間曾否經獲准外出或經獲准與其配偶即被告曾燕在指定之宿舍
    同住之情形，其函復稱：「受刑人在監期間無獲准外出、與眷屬同住之情形」，
    此有該監八十九年十二月二十一日宜監德總字第四九一七號函在卷可查，參互以
    觀，被告丁○○之受胎期間即八十七年六月四日起至八十七年十月三日止之間，
    原告既均在監服刑，並未與被告丁○○同居，足認被告丁○○並非自原告受胎，
    被告乙○○應非原告之子女，故原告之主張堪信為真實。
三、綜上所述，被告丁○○受胎懷有被告乙○○之時既未與原告同居，是被告乙○○
    與原告間不可能有血緣關係，已如前述，準此，原告於知悉被告乙○○出生之日
    起一年內提起本件訴訟，洵屬有據，應予准許。
四、結論：本件原告之訴為有理由，依民事訴訟法第八十五條第一項前段、第七十八
    條，判決如主文。
中      華      民      國    九十    年      二        月     十九     日
                                  臺灣板橋地方法院家事法庭
~B法      官  王士珮
右為正本係照原本作成。
如不服本判決應於送達後廿日內向本院提出上訴狀。
中      華      民      國    九十    年      二        月     十九     日
~B法院書記官  尤秋菊


司法院資訊處製作；財團法人民間司法改革基金會備份。
